臺灣臺北地方法院刑事判決　　　　　　　　　　　　九十二年度易字第二０二一號
　　公　訴　人　台灣台北地方法院檢察署檢察官
　　被　　　告　乙○○
右列被告因傷害案件，經檢察官聲請簡易判決處刑（九十一年度偵緝字第三一二號）
，經本院認為不宜，改依通常訴訟程序審理，判決如左：
    主  文
乙○○無罪。
    理  由
一、公訴意旨略以：被告乙○○前因積欠甲○○新台幣一千二百四十萬元而遲未返還
    ，甲○○遂於民國八十九年六月十四日前往由被告任負責人、設在臺北市○○○
    路○段七十六號六樓之「三菱旅行社」，向被告催討前述債務而起爭執，詎被告
    竟基於普通傷害之犯意，徒手傷害甲○○，致甲○○受有前胸兩處各約三乘二公
    分、十乘三公分挫傷、左前腰五乘五公分挫傷、左前臂各約十五乘二及十乘二公
    分挫傷、右上臂六乘二公分挫傷及左腿八乘五乘零點五公分挫傷等傷害。因認被
    告涉有刑法第二百七十七條第一項之傷害罪嫌等語。
二、按犯罪事實應依證據認定之，無證據不得推定其犯罪事實。又不能證明被告犯罪
    者，應諭知無罪之判決，刑事訴訟法第一百五十四條、第三百零一條第一項分別
    定有明文。次按事實之認定，應憑證據，如未能發現相當證據，或證據不足以證
    明，自不能以推測或擬制之方法，為裁判基礎（最高法院四十年台上字第八六號
    判例參照）。又認定犯罪事實，所憑之證據，雖不以直接證據為限，間接證據亦
    包括在內，然無論直接或間接證據，其為訴訟上之證明，須於通常一般之人均不
    致於有所懷疑，而得確信其為真實之程度者，始得據之為有罪之認定，倘其證明
    尚未達到此一程度，而有合理性懷疑之存在時，即無從為有罪之認定，此亦有最
    高法院七十六年台上字第四九八六號判例可資參照。再告訴人之告訴，本以使被
    告受刑事訴追為目的，故其陳述是否與事實相符，自應調查其他證據，以資審認
    ，苟其所為攻擊之詞，尚有瑕疵，則在此瑕疵未予究明以前，即不能遽採為斷罪
    之基礎（最高法院六十九年台上字第一五三一號判決參照）。
三、本件公訴人認被告涉有前開傷害犯行，無非以告訴人甲○○之指訴及其診斷證明
    書等為主要論據。訊據被告則堅決否認有何傷害犯行，辯稱：伊沒有打甲○○，
    伊當時只有用手抱住自己身體，沒有與對方拉扯，甲○○傷單如何造成伊不知情
    等語（參見本院審判筆錄）。
四、經查：
（一）告訴人於八十九年六月十五日警訊中雖指稱：我至被告所開設之三菱旅行社找
      她協調如何還債，周女不但不理不睬，且出手推我使我受傷，…，她突然起身
      出手推我，並以手打我的頭部，我目前感覺噁心、想吐、右肩疼痛等症狀云云
      （參見八十九年度偵字第一三一九七號卷第七、八頁），惟其所指述之受傷情
      狀，核與其事後於同年月十五日、同年月十六日先後前往公祥綜合醫院及博安
      診之驗傷結果分別係記載其有「前胸兩處挫傷各約三乘二公分、十乘三公分挫
      傷、左前腰一處挫傷約五乘五公分、左前臂兩處挫傷各約十五乘二及十乘二公
      分、右上臂一處挫傷六乘二公分及左大腿一處挫傷八乘五乘零點五公分」等傷
      害，及「頭部及雙前臂挫傷、左劦挫淤傷四乘三公分、後頸挫淤傷三乘二公分
      」等傷害，已有違誤，而誠屬可疑；再衡諸(一)告訴人於案發當日及翌日所前往
      就診之前揭兩家醫院、診所，其驗傷之結果就其當時受傷之部位、所受挫淤傷
      之面積等情，有多數不符之處，雖告訴人指稱：（審判長問：十五、十六日是
      否均出示相同部位給醫生看？）是的，（審判長問：為何兩家診所開的傷勢不
      同？）第一家我有給他看腿傷，但他說只有紅紅的，第二家診所醫生也有問我
      腿傷要不要記，我請他看得到的地方都紀錄下來云云（參見本院審判筆錄），
      惟其此部分指述，核與其於案發當日先前往第一家即公祥綜合醫院驗傷結果均
      遠比其翌日前往第二家即博安診所驗傷結果就受傷之部位、面積為較多之記載
      ，尚嫌矛盾。(二)又觀諸告訴人所提出之公祥綜合醫院診斷證明書其上記載之傷
      勢面積甚大，並屬以肉眼即明顯可見之挫淤傷，苟上開傷勢確屬真實，其於翌
      日前往博安診所驗傷時，其診治醫師應無可能未發現，而故意不為記載甚明。
      從而告訴人於警詢中指述其所受之傷害，核與其事後所提出之二紙診斷證明書
      之記載、及兩家醫院彼此間之診斷結果，均有不符，而難遽以採為被告確有毆
      打告訴人之不利證據。
（二）又告訴人雖指稱：案發當時王信華、許陳淑卿均在場且有看見云云，惟證人王
      信華於偵查中則結證陳稱：告訴人與被告有無肢體衝突伊不清楚，伊只聽到她
      們在吵錢的事等語（參見九十一年度偵緝字第三一二號卷第三五頁反面），證
      人許陳淑卿則證稱：我沒有陪告訴人到三菱旅行社，當時並未在場等語（參見
      同上偵卷第三六頁反面），與其指述亦有未合，雖證人即承辦員警丁○○到庭
      結證陳稱：被告欠甲○○不少錢，被告要求等律師到派出所的時後在談，我請
      他們到派出所二樓等待，到了晚上十點多，甲○○的先生（指丙○○）認為時
      間經過太久，被告與甲○○發生口角，被告到晚上十、十一點多的時後，指稱
      甲○○的先生毆打他，我們當場受理，處理完被告的筆錄之後，甲○○在派出
      所也說當天他去三菱旅行社要債時，與被告推擠也有受傷，我在派出所的時後
      有看到甲○○的脖子附近有紅紅的，當時甲○○說要告被告，甲○○有說她的
      頭部也有受傷，但是我從外表看不出來，其他部位甲○○有無指稱受傷我記不
       起來等語（參見本院九十三年二月十日訊問筆錄第九頁），然核諸證人丁○○當時所見之告訴人外觀情狀與前揭診斷證明書之記載，已有不符；且縱使告
      訴人當時脖子確有發紅跡象，亦難證明係遭他人傷害所致，從而被告當時是否
      確有毆打告訴人致其受傷乙節，仍有疑義。
（三）末查，雖證人即告訴人之配偶丙○○到庭結證陳稱：我進去時看見我太太倒在
      被告座位旁邊，手撐住地面，我問她在作什麼，她說被告推她，被告當時就打
      電話報警，…，我進入辦公室時告訴人已經倒在地上，我並未看見被告碰觸她
      的身體云云（參見九十三年二月十日訊問筆錄），顯見證人丙○○係於被告與
      告訴人發生衝突後方進入三菱旅行社，而依據證人即現場目擊證人戊○○所證
      稱：當天超過三個人到我們公司，甲○○進來講些什麼我不清楚，我先聽到爭
      執聲，接著看到被告被打，被告的衣服被撕破，有一或二個打被告，被告一直
      處於被打的狀況，有人用手揮他，有扯破他的衣服，被告有沒有出手打甲○○
      我想不起來，但我記得被告當時被打的很慘等語，核與被告所辯稱：當時甲○○及她妹妹打我，他妹妹用涼鞋打我臉及身體上半身大部分在肩膀上及臉，他
      們一進去就扯破我的衣服，我的雙手擋住我的胸前，甲○○打我一下子之後就
      跑到我的桌子上搜刮，她打我的手臂跟頭，當時我沒有辦法抵抗，我的雙手遮
      有多人，迄今均無任何人親眼目擊被告有傷害犯行，且告訴人之前揭指述及所
      提出之診斷證明書，均有瑕疵，已如前述，自難僅以此即遽以認定被告有公訴
      人所指之傷害犯行。
五、是綜上各節，勾稽以觀，被告前揭所辯並無傷害告訴人等情，尚堪採信。此外，
    本院復查無其他積極證據足資證明其確有傷害告訴人之犯行，揆諸前揭說明，自
    難僅憑告訴人之指訴暨診斷證明書等，遽論被告有公訴人指摘之傷害犯行，不能
    證明被告犯罪，依法自應為其無罪之諭知。
據上論斷，應依刑事訴訟法第四百五十二條、第三百零一條第一項，判決如主文。
本案經檢察官張書華到庭執行職務
中      華      民      國    九十三    年      三      月    二十三    日
                                臺灣臺北地方法院刑事第十三庭
                                    審判長法  官  朱  瑞  娟
                                          法  官  陳  慧  萍
                                          法  官  吳  佳  薇
右正本證明與原本無異。
如不服本判決，應於判決送達後十日內向本院提出上訴狀（應抄附繕本）。告訴人或
被害人如對於本判決不服者，應具備理由請求檢察官上訴，其上訴期間之計算係以檢
察官收受判決正本之日期為準。
                                          書記官  許  博  為
中      華      民      國    九十三    年      三      月    二十三    日
